臺灣臺中地方法院民事判決
111年度簡字第10號
原      告  連弈睿  


被      告  巫文忠即日勤工程行    


上列當事人間請求返還消費借貸款事件，本院於民國111年8月19
日言詞辯論終結，判決如下：
    主      文
原告之訴及假執行之聲請均駁回。
訴訟費用由原告負擔。
    事實及理由
一、按訴狀送達後，原告不得將原訴變更或追加他訴，但擴張或
    減縮應受判決事項之聲明者，不在此限，民事訴訟法第255
    條第1項第3款定有明文。經查，本件原告起訴時原聲明第1
    項為：「被告應給付原告新臺幣（下同）90萬元，及自起訴
    狀繕本送達翌日起至清償日止，按週年利率5％計算之利息」
    （見本院卷第13頁）。嗣於訴狀送達後，更正該項聲明本金
    請求金額為50萬元（見本院卷第66頁），核屬減縮應受判決
    事項之聲明，與前開規定並無不合，應予准許。
二、原告主張：被告前於如附表所示時間向原告借款，金額合計
    90萬元，未約定清償期，原告已依約交付借款予被告。詎被
    告迄今僅清償40萬元，尚積欠借款本金50萬元。爰依消費借
    貸法律關係，訴請被告返還借款等語。並聲明：㈠被告應給
    付原告50萬元，及自起訴狀繕本送達翌日起至清償日止，按
    週年利率5％計算之利息。㈡願供擔保，請准宣告假執行。
三、被告則以：兩造前成立投資契約，約定由原告出資90萬元投
    資被告承攬之「大埔美外管路工程」，被告則負責提供機具
    及人力，並約定待工程施作完畢被告向定作人請款取得工程
    款後，再行結算、分配獲利。嗣因被告已領得前開工程中管
    線工程之工程款，遂先行匯款40萬元至原告所指定、訴外人
    連婕羽之帳戶，並給付現金13萬元予原告，作為投資獲利之
    分配。惟前開工程於109年8月22日因故停工，兩造之投資關
    係尚未結算。基此，兩造間並無消費借貸關係，原告依消費
    借貸法律關係請求被告返還借款，應無理由等語，資為抗辯
    。並聲明：㈠原告之訴及假執行之聲請均駁回。㈡如受不利判
    決，願供擔保，請准宣告免為假執行。
四、得心證之理由：
　㈠原告主張其於如附表所示時間交付如附表所示款項予被告，
    金額合計90萬元，嗣被告分別於109年7月7日、109年8月7日
    匯款30萬元、10萬元至原告所指定、連婕羽之帳戶等事實，
    業據其提出存款交易明細為證（見本院卷第17至21頁），且
    為被告所不爭執，堪信為真實。
　㈡按當事人主張有利於己之事實者，就其事實有舉證之責任，
    民事訴訟法第277條前段定有明文。次按稱消費借貸者，於
    當事人間必本於借貸之意思合致，而有移轉金錢或其他代替
    物之所有權於他方之行為，始得當之。而交付金錢之原因繁
    多，故消費借貸除應有金錢之交付外，尚須本於借貸之意思
    而為交付，方克成立。倘當事人主張與他方有消費借貸關係
    存在者，自應就該借貸意思互相表示合致及借款業已交付之
    事實，負舉證之責任，其僅證明有金錢之交付，未能證明借
    貸意思表示合致者，仍不能認為有借貸關係存在（最高法院
    108年度台上字第1070號判決意旨參照）。本件原告主張兩
    造有消費借貸法律關係存在等語，為被告所否認，並以前詞
    置辯，是依前開說明，應由原告就「兩造之借貸意思互相表
    示合致」、「原告已交付借款予被告」等利己事實負舉證之
    責，始符舉證責任分配之原則。經查，原告有於如附表所示
    時間交付如附表所示款項予被告，金額合計90萬元，固如前
    述。然交付金錢之原因繁多，可能為消費借貸、投資、贈與
    、清償債務等，是本件顯難僅因有金錢之交付即遽認兩造間
    就上開金額成立消費借貸之合意。此外，原告既未提出其他
    證據以證明兩造間確有達成消費借貸之合意，則依前開說明
    ，即難認定兩造有就如附表所示款項成立消費借貸關係，原
    告依消費借貸法律關係請求被告返還借款，即屬無憑。
五、綜上所述，原告依消費借貸法律關係，請求被告給付50萬元
    ，及自起訴狀繕本送達翌日起至清償日止之法定遲延利息，
    為無理由，應予駁回。原告之訴既經駁回，則其假執行之聲
    請即失所附麗，爰併予駁回。
六、訴訟費用負擔之依據：民事訴訟法第78條。
中　　華　　民　　國　　111 　年　　9 　　月　　2 　　日
                  民事第二庭　法　官  鄭百易
上正本係照原本作成。
如對本判決上訴，須於判決送達後20日內向本院提出上訴狀。如
委任律師提起上訴者，應一併繳納上訴審裁判費。
中　　華　　民　　國　　111 　年　　9 　　月　　2 　　日
                              書記官 唐振鐙
附表：
編號 借款時間（民國） 借款金額（新臺幣／元） 1 109年5月6日 200,000 2 109年5月8日 100,000 3 109年5月8日 100,000 4 109年5月9日 100,000 5 109年5月9日 100,000 6 109年5月13日 100,000 7 109年5月13日 100,000 8 109年6月25日 100,000 合計  900,000